臺北高等行政法院簡易判決
　　　　　　　　　　　　　　　　　　 96年度簡字第00568號
原　　　告　甲○○○
被　　　告　臺北市政府環境保護局
代　表　人　沈世宏（局長）
上列當事人間因廢棄物清理法事件，原告不服臺北市政府中華民
國96年5月17日府訴字第09670065800號訴願決定，提起行政訴訟
。本院判決如下：
　　主  文
原告之訴駁回。
訴訟費用由原告負擔。
　　事  實
一、程序說明：
    本件因屬不服行政機關所為罰鍰處分而涉訟，其標的之金額
    為新臺幣（下同）1,200元， 係在20萬元以下，依行政訴訟
    法第229 條第1 項第2 款、第2 項規定及司法院民國（下同
　　）92年9 月17日（92）院臺廳行一字第23681 號令，應適用
　　簡易程序，本院並依同法第223 條第1 項規定，不經言詞辯
　　論，逕行裁判。
二、事實概要：
    被告所屬台北市中正區清潔隊執勤人員於96年1月4日17時20
    分許，在台北市○○○路○段66號前， 發現原告將未使用專
    用垃圾袋之垃圾包任意棄置於行人專用清潔箱內，違反廢棄
    物清理法第12條第1項規定，乃拍照採證，並當場掣發96年1
    月4日北市環罰字第X483107號處理違反廢棄物清理法案件舉
    發通知書告發，交由原告當場簽名收受。嗣被告依同法第50
    條第2款規定，以96年2月6日廢字第J00000000號執行違反廢
    棄物清理法案件裁處書處原告1,200元罰鍰(下稱原處分)。
    原告不服，提起訴願，遭決定駁回，遂向本院提起行政訴訟
    。
三、兩造聲明：
  (一)原告聲明求為判決：
    1.訴願決定及原處分均撤銷。
    2.訴訟費用由被告負擔。
  (二)被告聲明求為判決：
    1.原告之訴駁回。
    2.訴訟費用由原告負擔。
四、兩造之爭點：
　(一)原告主張之理由：
    原告住處近傳統市場，離垃圾收集場不到50步，門口擺有攤
    販垃圾收集箱，每天2 點半到3 點委由安麗環保公司清運，
    5 點40分有被告所屬清潔人員垃圾回收車到汀州路口收集垃
    圾非常方便，原告不需帶垃圾到和平西路丟棄。自有垃圾箱
    至今，原告的手未曾碰過垃圾箱蓋。原告當天由家裡出發，
    行經南海路，往國語實小看孫子下課，在安親班校門口時，
    拿出衛生紙幫孫子擦臉及手，遂將衛生紙放到口袋，回程因
    不願走天橋，便將幾張衛生紙裝袋放入和平西路的垃圾桶內
    ，應不違反垃圾桶上標示「本箱專供行人投置行走期間或活
    動產生之廢棄物」才是。原告於3 月26日、4 月3 日、7 月
　　13日曾向被告要求出示採證照片或其它證明資料，皆未獲回
　　應。懇請察明還原告公道。
　(二)被告主張之理由：
    1.本案係中正區清潔隊執勤人員執行環境稽查勤務，於事實
      欄所述時、地，發現原告將垃圾包（未使用專用垃圾袋）
      任意棄置於行人專用清潔箱內，乃當場告知違規事宜並拍
      照採證後，依所查獲之具體證物，依法掣單舉發，由原告
      簽名收受，尚無違誤。
    2.依原告發人員簽覆說明，稽查當時原告行經上址，將行人
      專用清潔箱蓋子掀起後，自手提紙袋內取出一包垃圾棄置
      於箱內，經與原告現場拆開檢視垃圾包發現，該垃圾包內
      衛生紙的量很多且有其他垃圾滲雜在內，看來完全不像是
      在外活動擦手、擦鼻涕所產生之量。又稽查當時原告表示
      未攜帶任何證件，並要求執勤人員不要開單，且表明該垃
      圾包將攜回自行處理，執勤人員乃陪同原告返家取證件並
      掣單舉發。另依採證照片顯示該垃圾包非原告所稱1 小包
      衛生紙，原告主張由口袋取出垃圾如拳頭大小一節，無法
      採憑。又被告於戶外所設置之各類清潔箱，係專供行人投
      置行走期間飲食或活動產生之廢棄物，若民眾將家戶垃圾
      或資源垃圾丟置於內，將使市區○○路旁清潔箱迅速堆滿
      垃圾，影響市容觀瞻並妨礙環境衛生，且與被告推行之垃
      圾即時清運方式相違背。
    3.依原告發人員說明，原告住所係位於傳統市場（龍口市場
      ）對面，該市場產生之垃圾係委託安麗清潔工程有限公司
      於下午1時， 負責清運該市場攤販當日結束營業後所產生
      之廢棄物，並未清運一般家戶垃圾。本件係當場發現違規
      行為予以舉發，違規事實明確，並有採證照片附卷可稽，
      原告應配合清運時間將垃圾攜出，俟被告垃圾車到達停靠
      站時，再將垃圾包直接投置於垃圾車內，不得投置於行人
      專用清潔箱或其他未經指定之處。原告未依規定任意棄置
      垃圾包，已違反臺北市垃圾收集、清運及作業方式之規定
      。從而，被告依首揭規定，處原告1,200元罰鍰， 尚無不
      合，原處分請予維持。
五、得心證之要領
  (一)按廢棄物清理法第 3條規定：「本法所稱指定清除地區，謂
    執行機關基於環境衛生需要，所公告指定之清除地區。」第
    4條規定： 「本法所稱主管機關：在中央為行政院環境保護
    署；在直轄市為直轄市政府；在縣（市）為縣（市）政府。
    」第 5條第 1項規定：「本法所稱執行機關，為直轄市政府
    環境保護局、縣（市）環境保護局及鄉（鎮、市）公所。」
    第12條規定：「一般廢棄物回收、清除、處理之運輸、分類
    、貯存、排出、方法、設備及再利用，應符合中央主管機關
    之規定，其辦法，由中央主管機關定之。執行機關得視指定
    清除地區之特性，增訂前項一般廢棄物分類、貯存、排出之
    規定，並報其上級主管機關備查。」第50條第2款規定：「
    有下列情形之一者，處1千2百元以上6千元以下罰鍰。.....
    . 二、違反第12條之規定。」第63條規定：「本法所定行政
    罰，由執行機關處罰之；......」一般廢棄物回收清除處理
    辦法第 1條規定：「 本辦法依廢棄物清理法第12條第1項規
    定訂定之。」第5條規定：「 一般廢棄物除依本辦法規定外
    ，應依執行機關公告之分類、收集時間、指定地點與清運方
    式，交付回收、清除或處理。」第14條規定：「一般廢棄物
    應依下列方式分類後，始得交付回收、清除或處理：......
    四、一般垃圾：(一)依執行機關指定之時間、地點及作業方式
    ，交付執行機關或受託機構之垃圾車清除。(二)投置於執行機
    關設置之一般垃圾貯存設備內。.... .. 」臺北市一般廢棄
    物清除處理費徵收自治條例第2 條第1 項、第2 項規定：「
    本市一般廢棄物清除處理費之徵收，按一般廢棄物清除處理
    費徵收辦法規定之一般廢棄物清除處理成本，得採販售專用
    垃圾袋徵收方式徵收之。」「前項所稱專用垃圾袋，指有固
    定規格、樣式，由塑膠或其他與一般廢棄物具相容性之材料
    製成，具固定容積，經臺北市政府環境保護局（即被告）公
    告專用以盛裝一般廢棄物之袋狀容器，其規格、樣式及容積
    ，由環保局訂定公告之。」91年6 月26日北市環三字第0913
    1667601 號公告：「主旨：公告本市交本局清運一般廢棄物
    時間、地點及排出方式......公告事項：一、家戶......等
    一般廢棄物，交本局清運者應依下列方式清除：(一)一般廢棄
    物......應依『臺北市一般廢棄物清除處理費徵收自治條例
    』......之規定，使用本市專用垃圾袋將垃圾包紮妥當，依
    本局規定時間，於垃圾車到達停靠收集點後，直接投置於垃
    圾車內。......三、廢棄物不得任意棄置於地面，非行人行
    走期間飲食或活動產生之廢棄物不得投置於行人專用清潔箱
    或其他未經指定之處所。......六、未依本公告規定排出或
    違規棄置一般廢棄物者，依違反廢棄物清理法第12條或第27
    條規定，以同法第50條規定處罰。」
  (二)查首開事實欄所述之事實，有採證照片3幀附卷可稽，並經
    稽查人員掣發96年1月4日北市環罰字第X483107號處理違反
    廢棄物清理法案件舉發通知書，由原告當場簽名收受在案，
    堪以憑認。
  (三)原告雖主張: 「只將口袋內幾張衛生紙放入路旁垃圾筒內，
    是在外活動擦手、擦鼻涕之衛生紙，由口袋取出如拳頭大」
    云云。惟查，被告所屬衛生稽查大隊收文號第3823號陳情訴
    願案件簽辦單查復內容略以：「一、職於96年1月4日......
    17 時20分發現一位女士民眾走至和平西路1段66號前行人專
    用清潔箱，掀起蓋子將手提紙袋內拿起1 包垃圾袋如照片所
    示放置裡面，並將離去。經職快速向前追趕，並掀起行人專
    用清潔箱蓋子照相，並告知甲○○○女士（即原告），一般
    民眾不可將垃圾包棄置行人專用清潔箱，並請蘇（楊）君確
    認該照片所示垃圾包為蘇（楊）君本人所有... 二、... 當
    時職與陳情人在現場將該垃圾包拆開時，垃圾包內容有多數
    衛生紙及家戶垃圾滲（參）雜期（其）間，並告知垃圾包為
    家戶垃圾，非為一般行人行走期（間）垃圾，也經陳情人確
    認......」等語，可知，稽查人員於查獲當時，有當場與原
    告確認所棄置之垃圾包，並會同原告拆開垃圾包，檢視內容
    有多數衛生紙及家戶垃圾，而拍照存證。另自採證照片觀之
    ，垃圾包容量約半個保特瓶大小，已超過拳頭之體積，衛生
    紙的量並非只有原告主張的幾張而已，垃圾包內容除白色衛
    生紙外，尚有橘色、咖啡色相間，印有英文字母「S...」等
    家戶垃圾，與原告所主張垃圾之體積及內容，顯有未合，是
    原告主張，尚非可採。綜上各等情以觀，系爭垃圾包係家戶
    垃圾，要堪認定，依前揭被告91年6 月26日北市環三字第09
    131667601 號公告意旨，原告自應使用台北市專用垃圾袋將
    系爭垃圾包紮妥當，依被告規定時間，於垃圾車到達停靠收
    集點後，直接投置於垃圾車內。原告逕將垃圾包任意棄置於
    行人專用清潔箱內，顯已違反前揭規定，被告依廢棄物清理
    法第50條第2 款規定，以原處分裁處原告罰鍰，於法自屬有
    據。
六、綜上所述，原告所訴各節，均非可採。原處分以原告違反廢
    棄物清理法第12條第1項規定，依同法第50條第2款，處原告
    1,200元罰鍰，核無違誤，訴願決定遞予維持，亦無不合，
    原告仍執前詞，訴請撤銷，為無理由，應予駁回。
據上論結，本件原告之訴為無理由，爰依行政訴訟法第98條第1
項前段、第233條第1項，判決如主文。
中　　華　　民　　國　　96　　年　  10   月　  11     日
                          第一庭      法  官  林惠瑜
上為正本係照原本作成。
本件以訴訟事件所涉及之法律見解具有原則性者為限，始得於本
判決送達後20日內向本院提出上訴狀並表明上訴理由，如已於本
判決宣示後送達前提起上訴者，應於判決送達後20日內補具上訴
理由（均按他造人數附繕本），且經最高行政法院許可後方得上
訴。
中　　華　　民　　國　　96　　年　  10 　月　  11     日
                                      書記官  劉道文
